臺灣高等法院民事裁定
110年度聲字第418號
聲  請  人  郭陳秀菊

上列聲請人因與相對人陳志祥間不動產所有權移轉登記事件，對
於中華民國110年6月4日臺灣士林地方法院109年度訴字第1336號
第一審判決，提起上訴（本院110年度上字第959號），並聲請訴
訟救助，本院裁定如下：
    主  文
聲請駁回。
    理  由
一、按當事人無資力支出訴訟費用者，法院應依聲請，以裁定准
    予訴訟救助，但顯無勝訴之望者，不在此限，民事訴訟法第
    107條第1項定有明文。所謂無資力，係指窘於生活，且缺乏
    經濟信用者而言（最高法院43年台抗字第152號裁判意旨參
    照）。又聲請訴訟救助，依民事訴訟法第109條第2項、第28
    4條規定，應提出能即時調查之證據，以釋明請求救助之事
    由，是法院調查聲請人是否無資力支出訴訟費用，專就聲請
    人提出之證據為之，如聲請人並未提出證據，或依其提出之
    證據，未能信其無資力支出訴訟費用之主張為真實，即應將
    其聲請駁回，並無依職權調查或定期命補正之必要（最高法
    院43年台抗字第152號、88年度台抗字第161號裁定意旨參照
    ）。當事人於下級審曾經繳納裁判費，而於訴訟進行中不能
    釋明其經濟情況確有重大之變遷，不得遽為聲請訴訟救助（
    最高法院102年度台抗字第56號裁定意旨參照）。
二、本件聲請人對於民國110年6月4日臺灣士林地方法院109年度
    訴字第1336號第一審判決，提起上訴後，雖以其年事已高，
    名下無其他不動產或存款，亦無其他工作收入，每月僅以相
    對人所給付之新臺幣（下同）1萬元維持基本生活開銷及醫
    藥費，已無資力支出訴訟費用，且非無勝訴之望為由，聲請
    裁定准予訴訟救助，並提出109年度綜合所得稅各類所得資
    料清單、全國財產稅總歸戶財產查詢清單、合作金庫銀行存
    款存摺等為憑（見本院卷第9-15頁）。惟觀諸上開資料僅能
    證明聲請人於109年度無稅捐稽徵機關列收稅費之所得，亦
    無登記於其名下之房屋、土地及車輛等財產，及相對人確有
    每月支付1萬元之事實，對於聲請人現在無資力繳納訴訟費
    用，顯不足釋明。況查，聲請人於109年7月6日已繳納第一
    審裁判費19,018元（見臺灣臺北地方法院109年度訴字第458
    8號卷第5頁），復未釋明其資產、經濟、信用於上開期日後
    迄今，有何發生重大變動，致無資力支出訴訟費用之情事，
    揆諸首揭說明，聲請人聲請訴訟救助，於法即有未合，不應
    准許。
三、據上論結，本件聲請為無理由，爰裁定如主文。 
中　　華　　民　　國　　110 　年　　8 　　月　　31　　日
                  民事第二十庭
                        審判長法  官  周祖民
                              法  官  張永輝
                              法  官  馬傲霜
正本係照原本作成。
如不服本裁定，應於收受送達後10日內向本院提出抗告狀，並應
繳納抗告費新臺幣１千元。
中　　華　　民　　國　　110 　年　　8 　　月　　31　　日

    　　　　　　　　　　　　　書記官  崔青菁